臺灣桃園地方法院刑事判決　　　　　　　　　　　　九十二年度訴字第一一九九號
　　公　訴　人　臺灣桃園地方法院檢察署檢察官
　　被　　　告　辛○○
　　選任辯護人　戴文進律師
右列被告因強盜等案件，經檢察官提起公訴（九十二年度偵字第六二０八號），本院
判決如左：
    主  文
辛○○意圖為自己不法之所有，而搶奪他人之動產，處有期徒刑捌月；又因過失致人
於死，處有期徒刑陸月；又駕駛動力交通工具肇事，致人受傷而逃逸，處有期徒刑陸
月；又駕駛動力交通工具肇事，致人死傷而逃逸，處有期徒刑柒月，應執行有期徒刑
貳年。
    事  實
一、辛○○原居住在台中市○區○○里○○路四七一號之一，經由友人介紹於民國九
    十二年三月三十一日北上桃園謀職，後為熟悉桃園環境遂在同年四月一日晚間，
    騎乘車牌號碼ＪＫＨ－九九七號重型機車在桃園縣市區內閒逛，於同日二十時十
    五分許行經桃園縣龜山鄉○○路○段與頂興路口時，不慎與己○○所騎乘之車牌
    號碼ＢＹＩ－００二號重型機車擦撞，致己○○人車倒地並受有腳部紅腫之傷害
    （所涉過失傷害罪嫌，業已與己○○達成民事上和解而未據告訴），桃園縣政府
    警察局龜山分局大林派出所員警段明松接獲報案後即趕赴現場處理，辛○○因於
    員警到場前，試圖與己○○協調未果，恐需擔負相關刑事責任，恰見庚○○所駕
    駛之車牌號碼ＭＫ－六三六一號自小客車暫停在前方約五、六公尺路邊，下車後
    並未將該車引擎熄火，竟意圖為自己不法所有，於將其身分證交予段明松後，假
    借將肇事機車遷移至路旁停放之便，在將機車遷移放妥後即趁隙跑向前，將前開
    自小客車駕駛座車門打開，企圖駕駛該車離開，卻在打開駕駛座車門時，驚見該
    車副駕駛座及後方乘客座上，尚坐著庚○○之妻甲○○及其子詹昭韋正在休憩而
    仍掌控該車之使用、支配，惟辛○○不為所動，仍執意趁甲○○小睡不及防備、
    抗拒之際，坐上駕駛座猛然急加油門而搶奪汽車，加速將該自小客車駛離現場，
    甲○○因辛○○突來之舉而驚醒，並隨即向辛○○哀求讓其母子二人先行下車，
    辛○○竟不予理會，而違背甲○○及其子行動自由意願，逕行沿桃園縣龜山鄉○○路往臺北方向高速駕車，以之剝奪甲○○及其子之行動自由，不使甲○○及其
    子下車。而辛○○駕駛汽車，理應注意車輛行駛時，駕駛人應注意車前狀況，並
    隨時採取必要之安全措施，且應遵守當地道路速限之規定，而依當時天候晴、夜
    間有照明，路面狀況無缺陷、無障礙物，且視距良好，道路型態為直路等客觀情
    形，並無不能注意之情事，竟疏於注意，於行經桃園縣龜山鄉○○路○段與興中
    街交岔口處，理應遵守道路速限為五十公里之規定，並隨時注意車前狀況，竟仍
    高速駕車前行，復因對附近路況不熟，而未注意車前狀況，自後方猛力追撞同向
    由丙○○所騎乘之車牌號碼ＥＣＬ－九三七號機車，致丙○○人車倒地，而辛○○所駕駛之自小客車右側照後鏡更因之斷裂而遺留在現場，並使丙○○受有鼻樑
    、左肩、左大腿及左膝挫擦傷等傷害（傷害部分業據撤回告訴，另經檢察官為不
    起訴處分確定），辛○○明知其駕駛動力交通工具肇事，並致丙○○受傷，竟未
    停車救助傷者，為逃離現場仍高速前行，旋前行約一公里遠之萬壽路二段一Ｏ七
    五號前，辛○○所駕之車復因未注意車前狀況且超速行駛，而不慎迎面撞上吳寬
    進暫停放路邊，正欲啟動之車牌號碼ＨＷ－三六六八號自小客車，致該車以順時
    針方向旋轉而撞擊路邊停放之車牌號碼ＫＮ－Ｏ七二六自小貨車、車牌號碼ＨＴ
    －七六七Ｏ號自小客車、車牌號碼ＶＬＰ－八一七號輕機車後停止，而辛○○所
    駕駛之車牌號碼ＭＫ－六三六一號自小客車則因之翻覆並疊壓於車牌號碼Ｎ四－
    六０六號營業用小客車上，致始遭辛○○駕車撞擊之車牌號碼ＨＷ－三六六八號
    自小客車上之乘客戊○○頸部受傷、駕駛吳寬進受有頭、胸部鈍挫傷，經送醫急
    救仍因神經性休克併心肺衰竭不治死亡，而辛○○車上之甲○○亦因而受有胸部
    傷害（辛○○所肇致之戊○○、甲○○等人傷害部分均業據撤回告訴，而另經檢
    察官為不起訴處分確定）。詎辛○○於肇事後自行爬出車外，並未思對吳寬進等
    人施以救護或報警處理，旋即另行基於逃逸之犯意，往前方奔跑逃離現場，企圖
    規避刑事責任，惟因甲○○自行脫困後高呼其為竊賊，丁○○與其他路人始得知
    前情而上前阻擋辛○○離開現場，因而循線查悉上情。
二、案經戊○○訴由桃園縣政府警察局龜山分局報告台灣桃園地方法院檢察署檢察官
    偵查起訴。
    理  由
一、訊據被告辛○○對於其駕駛動力交通工具，過失致被害人吳寬進死亡，以及其肇
    事後未救助傷者或報警處理即逕行逃逸等犯行均坦承不諱，惟矢口否認有何搶奪
    及妨害自由等行為，並辯稱：當時與己○○發生車禍後，因與之協調不成，一心
    只想離開現場，剛好車牌號碼ＭＫ－六三六一號自小客車未熄火停在路邊，就開
    該車逃離現場，沒有將該車據為己有之不法所有意圖，在車上也未對甲○○施以
    任何強暴脅迫或限制伊行動自由云云。惟查：
    (一)有關搶奪部分：
      (1)被告辛○○於九十二年四月一日二十時十五分許，因不慎與被害人己○○在
        桃園縣龜山鄉○○路○段與頂興路口發生車禍事故，無法達成協商，又見被
        害人庚○○將所駕駛之車牌號碼ＭＫ－六三六一號自小客車暫停於前方五、
        六公尺處，並未熄火，隨即上前打開車門，驚見甲○○及其子在車上，猶趁
        渠等不及防備之際，強行坐上駕駛座並急踩油門加速駛離現場，沿路衝撞丙○○所騎乘機車、吳寬進所駕駛之自小客車後翻覆等情，業據被告辛○○坦
        承不諱，核與證人甲○○、庚○○、丙○○、戊○○等人證述情節相符，此
        部分事實應堪採認。
      (2)被告雖辯稱其當時只想離開現場，並無將該車據為己有之不法所有意思云云
        。查刑法上之搶奪罪，除客觀上須有奪取行為外，並以主觀上明知其無取得
        之權利，而圖為自己或第三人不法之所有為構成要件（最高法院二十九年度
        上字第一二四號判例可資參照），而關於行為人之主觀意圖，自應由客觀上
        之各種情況來加以佐證、認定，查本件證人庚○○與甲○○與被告辛○○素
        不相識且非親非故，此為證人庚○○、甲○○供述在卷，被告亦自承不諱，
        雙方所言互核一致，而被告未經車子所有權人庚○○或係該車占有輔助人甲○○之許可，竟趁證人庚○○下車、證人甲○○在車上小睡，不及加以防備
        之際，強行開走該車，並未留下任何字條或請路人轉知車主庚○○，衡諸常
        情，此難謂無不法所有之意圖，何況當場證人甲○○即為反對之表示，被告
        竟無動於衷，姑不論其開走該車之原因或動機，此種情形若謂被告並無意圖
        為自己不法所有，其誰能信？再者，其後被告在駕駛上開自小客車肇事翻覆
        後，因該車已不堪使用，立即棄車逃離現場，足證被告於客觀行為上並無歸
        還所擅自開走車輛之任何準備行為，因此，足認被告顯有意圖為自己不法所
        有之意，至屬無疑，被告所辯核屬卸責諉過之詞，不足採信。
    (二)有關妨害自由部分：被告雖辯稱其未對證人甲○○及其子施以強暴、脅迫等不
      法武力，沒有妨害渠等行動自由云云。然查，被告辛○○於強行坐上駕駛座取
      得掌控該自小客車支配力後，證人甲○○及其子曾對其提出下車要求，然其仍
      不為所動，執意急踩油門加速駕駛該車離去等情，業據證人甲○○於警詢及本
      院審理時證述甚詳（見偵卷第十七頁至第十八頁、本院九十二年十一月二十六
      日審理筆錄），被告對此亦不否認，再衡諸被告與證人甲○○及其子素不相識
      ，被告又係趁甲○○等人猝不及防之際，搶得該車行駛之權利，縱被告未再對
      證人甲○○或其子施以其他不法武力，惟衡諸常情，證人甲○○等人在受到如
      此驚嚇，車子掌控權又落在被告手上，亦即渠等生命財產安全皆繫諸於被告之
      情形下，甲○○等人實已無從強烈反抗，況且證人甲○○一再堅稱伊在車上曾
      清楚、強烈向被告要求讓渠等先行下車，然被告仍違反渠等自由意思予以挾持
      前行等語（同上開筆錄），被告辛○○剝奪證人甲○○及其子詹昭韋行動自由
      甚明；被告辛○○上開所辯，僅係卸飾之詞，其妨害自由犯行事證明確，應堪
      認定。
    (三)過失致死部分：
      (1)被告辛○○對於右揭駕駛車輛過失致被害人吳寬進死亡等事實，迭於警訊、
        偵訊及本院審理時均供承不諱，核與被害人家屬戊○○、證人甲○○、丁○○、丙○○、乙○○分別於警訊及本院審理時證述情節相符，並有（見偵卷
        第十頁至第二十二頁、本院九十二年十一月二十六日審理筆錄）可資佐證。
        再者被害人吳寬進確因本件車禍肇致頭、胸部鈍挫傷，經送醫急救仍因神經
        性休克併心肺衰竭不治死亡，業經台灣桃園地方法院檢察署檢察官督同檢驗
        員到場相驗屬實，並製有相驗筆錄、驗斷書、相驗屍體證明書各一份、相驗
        照片五張、行政院國軍退除役官兵輔導委員會桃園榮民醫院法醫參考病歷摘
        要及桃園縣政府警察局龜山分局相驗案件初步調查報告暨報驗書表各一紙在
        卷足憑（均附於相驗卷內）。此外，並有桃園縣警察局道路交通事故調查報
        告表一份、道路交通事故現場圖及草圖、現場照片二十七張等資料在卷可稽
        （詳見偵卷第二十三頁至第四十頁），是可認被告此部分所為任意性自白，
        核與事實相符，堪予採信。
      (2)按行車速度，應依標誌或標線之規定且汽車行駛時，駕駛人應注意車前狀況
        ，並隨時採取必要安全措施，道路交通安全規則第九十三條第一項、第九十
        四條第三項分別訂有明文，被告辛○○為考領有汽車駕駛執照之人（此見卷
        附之證號查詢汽車駕駛人資料），自應熟知上揭注意規定並應善盡此等注意
        義務，駕車時自應加以注意，惟本件依道路交通事故調查報告表所載及現場
        照片所示，被告肇事路段為雙向四線道，速限為五十公里，肇事時天候晴、
        夜間有照明，路面狀況無缺陷、無障礙物，且視距良好，道路型態為直路等
        客觀情形，被告並無不能注意之情事，被告辛○○於前揭時地駕駛自小客車
        ，竟疏未注意及此，貿然超速行駛，先自後方追撞丙○○所騎乘之機車，繼
        之前行約一公里，又從左側衝撞被害人吳寬進所駕駛之自小客車，致使被害
        人吳寬進因遭撞擊而致頭、胸部鈍挫傷，經送醫急救仍因神經性休克併心肺
        衰竭不治死亡，業如前述，其顯有過失罪責，堪以認定，且被害人吳寬進確
        係因本件車禍而受有頭、胸部鈍挫傷而死亡，已如前述，是被告之過失行為
        與被害人吳寬進之死亡間，自具有相當因果關係，被告過失致人於死犯行洵
        堪認定。
    (四)肇事逃逸部分：訊據被告辛○○對於前開駕車肇事逃逸等事實固自承不諱，惟
      辯稱：車禍發生後，伊當時只是想離開現場，並無逃逸故意云云。然按汽（機
      ）車駕駛人駕駛汽機車肇事致人受傷或死亡，應即採取救護或其他必要之措施
      ，並向警察機關報告不得駛離，違者吊扣其駕照三個至六個月，逃逸者吊銷其
      駕駛執照，道路交通管理處罰條例第六十二條第一項定有明文。又按刑法第一
      百八十五條之四之肇事逃逸罪，以駕駛動力交通工具肇事，有致人死傷而逃逸
      之事實，為其構成要件，不以行為人明知被害人有死傷情形為必要，亦不以被
      害人為無自救能力人為必要（最高法院九十一年台上字第一三七號、九十年台
      上字第六七八六號判決意旨參照），至肇事者是否有遺棄之故意，其離去之原
      因為何，則非所問（最高法院九十年台上字第二一九一號判決意旨參照），是
      刑法第一百八十五條之四之立法意旨，係為維護交通安全，加強救護，減少被
      害人之死傷，促使駕駛人於肇事後，能對被害人即時救護，概以道路交通事故
      之發生，常非於己之鄰親家里，時有告救不能情事，乃科以肇事者須採取救護
      或其他必要措施，以防因就醫延誤致生無謂傷亡，此亦為道路交通管理處罰第
      六十二條第一項所明定汽車駕駛人之法定義務。且刑法第一百八十五條之四具
      有遺棄罪之性質，乃參照刑法第二百九十四條第一項之刑度增設，第一百八十
      五條之四之救護義務不以汽車駕駛人因故意或過失肇事致人傷亡為必要，只要
      其為該交通事故之現場當事人，則對事故現場之傷亡人員皆有救護之義務，此
      即為本條與第二百九十四條第一項之區別所在。因此，本條所欲規範者乃當事
      人置交通事故發生（不論其有無故意或過失）致人受傷於不顧而逃逸行為，即
      成立本罪。從而，本件車禍發生乃被告駕駛其搶得之車牌號碼ＭＫ－六三六一
      號自小客車後，沿龜山鄉○○路○段沿路衝撞丙○○所騎乘機車，致丙○○人
      車倒地受傷後，仍繼續往前衝撞，於萬壽路二段一０七五號前，自小客車車頭
      高速迎面撞擊被害人吳寬進所駕駛之車牌號碼ＨＷ－三六六八號自小客車左側
      車身，造成該車左前側車身全毀，有前述照片可參，在如此力量之撞擊下，一
      般人客觀上當可預見被害人丙○○、吳寬進、戊○○、甲○○等人可能因此受
      有傷害或死亡，且本件既係被告以車頭衝撞被害人丙○○及吳寬進之車輛，足
      見被告就其駕駛之自用小客車撞擊被害人丙○○所騎乘機車及吳寬進駕駛之自
      小客車而肇事乙節，應已知悉。然被告明知發生車禍，且可得確定會有人員受
      傷乃至死亡，而被害人丙○○當時即因遭被告所撞擊致受有鼻樑、左肩、左大
      腿及左膝挫、擦傷之傷害，戊○○頸部受傷、甲○○胸部受傷，而被害人吳寬
      進受有頭、胸部鈍挫傷等傷害，並因神經性休克併心肺衰竭不治死亡，已如前
      述，無論車禍責任歸屬如何，被告即應依前開規定報請警方處理，並停留現場
      等候調查，惟竟逕行離去，且未將其姓名、車號、聯絡方式住址留予任何人，
      顯然違反前開規定，自難辭肇事後駕車逃逸刑責。是以被告於自己過失肇事後
      ，明知造成被害人丙○○、戊○○、甲○○及吳寬進等人傷亡，竟二次均未協
      助救護送醫、報警或留下聯絡方式，伊肇事逃逸之心態及客觀犯行至為明確，
      被告辛○○前開所辯無非卸責之詞，不足採信。
    (五)綜上所述，被告辛○○搶奪、妨害自由、過失致人於死及肇事逃逸等犯行，均
      已經證明，應依法論科。
二、(一)核被告辛○○意圖為自己不法之所有，搶奪庚○○及甲○○所有之動產部分，
    係犯刑法第三百二十五條第一項之搶奪罪，公訴人認被告辛○○此部分所為係犯
    刑法第三百二十九條之準強盜罪嫌，然按刑法竊盜罪與搶奪罪二罪間，雖於行為
    人主觀上均需具意圖為自己或第三人不法所有之意思，但就客觀條件而言，搶奪
    罪係乘人不備，公然掠取他人之財物；若行為人係乘人不知，將他人支配下之財
    物，移入自己實力支配管領下，則為竊盜罪，亦即竊盜係乘人不知而竊取他人之
    物，搶奪罪則為乘人不備或不及抗拒而掠取財物，二者構成要件不盡相同（最高
    法院五十八年度台上字第一二二九號判決資為參佐）。查本案被告取得車牌號碼
    ＭＫ－六三六一號自小客車支配權之地點為位在桃園縣龜山鄉○○路○段與頂興
    路口間之乙同蛋行『前』之道路上，不特定人均得共見共聞，而證人即車主庚○○當時在乙同蛋行內收取貨款，隨時均能返回車上，且該車上並有其妻甲○○看
    管車輛，而被告亦自承：進去車子還沒開車之前就有發現副駕駛座有人，也有聽
    到她用台語問要幹嘛等語，應該是要阻止我開車，但只想離開現場就把油門踩到
    底離開等語（見本院九十二年四月十四日訊問筆錄），是上開車輛於案發之際仍
    在證人庚○○及甲○○實力支配、持有之下，被告竟不畏街上往來路人共見共聞
    ，不掩形聲，乘庚○○、甲○○不及抗拒而公然急遽攫取，其所為顯係搶奪，與
    竊盜罪之以乘人不覺而竊取者顯然有別，因之公訴人認被告辛○○此部分所為係
    犯刑法第三百二十條第一項之竊盜罪嫌，尚有誤會，惟搶奪與竊盜二罪，俱以不
    法手段占有領得財物，其客觀構成要件之主要事實雷同，二罪復同以為自己或第
    三人不法之所有為主觀要件，同以他人之財物為客體，並同為侵害財產法益之犯
    罪，其社會基本事實同一（最高法院九十一年度台上字第五一五號判決參照），
    又搶奪罪與準強盜罪，基本社會事實亦同，僅行為之程度不同，如犯罪之完成須
    經過各種不同之階段，而各階段之行為均為法律所處罰者，縱令法律上規定各別
    ，仍不失為事實同一，法院審理結果如所認定之事實與檢察官所引應適用之法條
    不符，亦可將其所引之法條變更，而不應受其拘束，是本院於不妨害事實同一之
    範圍內，認被告確有搶奪之基本社會事實，僅無更進一步之為脫免逮捕而當場施
    以強暴之行為，爰變更公訴人所引應適用之法條，認被告此部分之行為，係犯刑
    法第三百二十五條第一項之搶奪罪。(二)又被告辛○○以非法方法剝奪甲○○及其
    子詹昭韋行動自由部分，則係犯刑法第三百零二條第一項以非法方法剝奪他人之
    行動罪，其以一行為同時剝奪甲○○及詹昭韋之行動自由，為想像競合，從一重
    論以一妨害自由罪；而刑法上開剝奪他人行動自由罪與刑法第三百零四條第一項
    之強制罪，其所保護之法益均為被害人之自由，而剝奪他人之行動自由時，仍不
    免以強暴或脅迫之方法使人行無義務之事或妨害人行使權利，而刑法第三百零二
    條之刑責既然較刑法第三百零四條為重，苟成立刑法第三百零二條之罪，即不另
    成立刑法第三百零四條強制罪之餘地，是本件公訴人認被告此部分係犯刑法第三
    百零四條第一項之強制罪，顯有誤會，然起訴之基本社會事實同一，爰併予變更
    起訴法條。而被告所犯上開搶奪及妨害自由二罪間，具有方法目的之牽連犯關係
    ，應依刑法第五十五條規定從一重論以搶奪既遂一罪。(三)至被告辛○○駕車肇事
    ，致被害人丙○○受傷後逃逸之行為，係構成刑法第一百八十五條之四之駕駛動
    力交通工具肇事致人受傷逃逸罪，其後復另行起意在駕車衝撞吳寬進所駕駛之車
    輛，造成戊○○、甲○○、吳寬進受傷後逃逸，而被害人吳寬進並於同日傷重不
    治死亡等行為，被告此部分所為則係觸犯刑法第二百七十六條第一項之過失致人
    於死罪及同法第一百八十五條之四之駕駛動力交通工具肇事致人死傷逃逸罪。
    (四)而被告所犯上開搶奪、過失致人於死及二次肇事逃逸等四罪間，均犯意各別，
    構成要件互異，應予分論併罰。(五)爰審酌被告辛○○因對路況環境不熟悉，致不
    慎與被害人己○○發生車禍協商未果，始起意搶奪證人庚○○、甲○○所有之車
    輛後，挾持證人甲○○及其子逃逸之動機，以及過程中並未對證人甲○○及其子
    另外施以暴行，顯見被告惡性不重，然被告於駕車，二次肇事後逃逸之行徑至為
    惡劣，其犯後雖有悔悟之意，並分別與被害人己○○、丙○○、庚○○、甲○○
    及戊○○達成民事上和解並賠償損失，此有和解書、調解書及撤回告訴狀等附卷
    足參，然被告辛○○僅坦承部分犯行，犯後態度實難謂良好等各項情狀，就其所
    犯各罪分別量處如主文所示之刑，並定其應執行刑，以資懲儆。
三、本件公訴意旨另略以：被告辛○○於取得車牌號碼ＭＫ－六三六一號自小客車後
，即加速沿桃園縣龜山鄉○○路前行，後在該路段之一０七五號前衝撞車牌號碼
    ＨＷ－三六六八號自小客車後翻覆始停止前進，然被告辛○○在自行爬出車外企
    圖逃逸時，因被害人甲○○高呼其為竊賊，丁○○與其他路人隨即上前逮捕辛○○，被告辛○○竟為脫免逮捕乃與丁○○扭打而當場施強暴，致丁○○受有頸部
    、前胸、右上臂、右前臂多處擦傷之傷害，因認被告此部分之行為係犯刑法第三
    百二十九條之準強盜罪嫌云云。然查：
    (一)按刑法第三百二十九條固規定「竊盜或搶奪，因防護贓物、脫免逮捕或湮滅罪
      證，而當場施以強暴、脅迫者，以強盜論」，然其中所指之強暴脅迫，乃以當
      場實施者為限，如在脫離犯罪場所或追捕者之視線以後，基於別種事實而實施
      時，則雖意在防護贓物或脫免逮捕，亦不過為另犯他罪之原因，與前之竊盜或
      搶奪行為無關，自不能適用該條以強盜論，且所謂當場，固不以實施竊盜或搶
      奪者尚未離去現場為限，即已離盜所而尚在他人跟蹤追躡中者，仍不失為當場
      ，惟於竊盜或搶奪者離去盜所後，行至中途始被撞遇，則該中途，不得謂為當
      場，此時如因彼此爭執，犯人予以抵抗，實施強暴或脅迫，除可另成其他罪名
      外，不生以強盜論之問題，最高法院二十八年上字第一九八四號判例足資參照
      。
    (二)查本件證人庚○○於警訊時證稱：九十二年四月一日二十時十五分許，將車牌
      號碼ＭＫ－六三六一號自小客車停放在桃園縣龜山鄉○○路○段與頂興路口之
      乙同蛋行前，因其妻甲○○及其子均在車上，且其僅欲進入該店收錢立即出來
      ，所以未熄火，但卻遭人開走，後來是甲○○以電話聯絡才得知全情並趕往會
      合等語（見偵卷第十二頁反面），而證人丁○○亦證稱：當時聽到一婦人對著
      前方奔跑之被告喊說他是賊，伊立即與另一同事上前圍捕，擋在被告前面阻止
      其前行，但當時被告已經走到轉角處，看不到肇事現場等語（見偵卷第十四頁
      反面、本院九十三年一月九日審理筆錄），均核與證人甲○○證述情節大致相
      符，且證人庚○○、甲○○、丁○○等人均與被告素不相識而無恩怨仇隙，應
      無涉詞誣陷或刻意掩蓋實情而為虛偽陳述之必要及理由，是渠等前開所為證言
      應堪採信。是則依證人庚○○、甲○○及證人丁○○等人之供詞，證人庚○○
      、甲○○遭被告搶奪該車後，證人庚○○並未跟蹤追躡被告，或追呼犯人，而
      證人甲○○雖同時遭被告挾持於車上，但伊並未沿路呼喊，僅係在該車前行約
      一公里遠翻覆、停止前行後，始呼喊竊賊，證人丁○○及路人方得知前情而見
      義勇為在距離翻覆地點約一百公尺遠之轉角處逮捕被告，是以被告辛○○於完
      成搶奪行為，且已離盜所而非在他人跟蹤追躡中，迨行至中途始被證人丁○○
      逮捕並發生前開衝突，則該中途，自不得謂為當場而難認係於搶奪之際，因欲
      防護贓物、脫免逮捕或湮滅罪證，而當場施以強暴、脅迫，委無足疑。且衡諸
      證人丁○○僅受有頸部、前胸、右上臂、右前臂多處擦傷之傷害，而證人丁○○亦於本院審理時證稱：當時聽到一婦人指著被告喊抓賊，伊立即擋在被告前
      面，但被告看起來神情恍惚仍執意離開，伊就和另一同事抓住被告，但被告反
      抗，所以頸部、前胸及手臂所受之傷害應係被告在掙脫時所造成，當時被告只
      有正常地反抗等語（見本院九十三年一月九日審理筆錄），顯見被告固與有與
      證人丁○○間發生拉扯、掙脫之行為，然此係因證人丁○○欲逮捕被告，被告
      與之拉扯之目的僅在於掙脫證人丁○○等人之逮捕，以使脫逃而已，並未對於
      證人丁○○刻意有其他強暴脅迫之攻擊行為，換言之，其僅係消極的抵擋，並
      未積極加以強暴，自與準強盜罪之構成要件有間。
    (三)綜上所陳，依卷存證據尚不足以認定被告辛○○確有為脫免逮捕，而當場實施
      強暴之行為，公訴意旨認為被告於上開竊盜後（實為搶奪，業如前述），有為
      脫免逮捕，而當場施以強暴之行為，尚乏足夠證據憑以認定。此外，復查無其
      他積極證據足資認定被告涉有前開準強盜犯行，自屬不能證明被告此部分犯罪
      ，然公訴人認此部分與前皆業經論罪科刑之搶奪罪部分具有單純一罪關係，且
      業經本院於不妨害事實同一之範圍內，爰變更公訴人所引應適用之法條，認被
      告此部分之行為，係犯刑法第三百二十五條第一項之搶奪罪，爰就此部分不另
      為無罪諭知，附此敘明。
四、至本件被告辛○○前開所為各犯行，固係源自其與被害人己○○發生車禍事故後
    ，因初步協商未果始起意搶奪他人車輛離開現場，繼而為後述之妨害自由、肇事
    逃逸及過失致人於死等犯行，然被告辛○○於與被害人己○○發生車禍事故後，
    有立即下車查看被害人己○○之情形，並停留在現場直至警員段明松前來處理並
    交付身分證後始自行離去，事後並與被害人己○○達成民事上和解，己○○亦未
    就伊所受傷害部分提出告訴等情，業據被告辛○○供承在卷，核與證人己○○於
    本院審理時證述情節相符（見本院九十二年十一月二十六日審理筆錄），並有警
    員段明松製作之報告書一紙附於本院卷足參，是可認被告辛○○此部分行為並未
    涉有肇事逃逸等罪嫌，且公訴人亦未就此部分提起公訴，特予說明。
五、據上論斷，依刑事訴訟法第二百九十九條第一項前段、第三百條，刑法第一百八
    十五條之四、第二百七十六條第一項、第三百零二條第一項、第三百二十五條第
    一項、第五十五條、第五十一條第五款，罰金罰鍰提高標準條例第一條前段，判
    決如主文。
本案經檢察官張尹敏到庭執行職務。
中      華      民      國    九十三    年      一      月     十六     日
   臺灣桃園地方法院交通法庭
                                     審判長法  官  周政達
                                           法  官  潘進順
                                           法  官  何俏美
右正本證明與原本無異。
如不服本判決，應於判決送達後十日內向本院提出上訴狀( 應附繕本 )，上訴於
臺灣高等法院。
                                           書記官  王泰元
中      華      民      國    九十三    年      一     月      十六    日
附錄：本判決論罪科刑法條全文
刑法第一百八十五條之四
駕駛動力交通工具肇事，致人死傷而逃逸者，處六月以上五年以下有期徒刑。
刑法第二百七十六條：
因過失致人於死者，處二年以下有期徒刑、拘役或二千元以下罰金。
從事業務之人，因業務上之過失犯前項之罪者，處五年以下有期徒刑或拘役、得併
科三仟元以下罰金。
刑法第三百二十五條：
意圖為自己或第三人不法之所有，而搶奪他人之動產者，處六月以上五年以下有期徒
刑。
因而致人於死者，處無期徒刑或七年以上有期徒刑，致重傷者，處三年以上十年以下
有期徒刑。
第一項之未遂犯罰之。
刑法第三百零二條：
私行拘禁或以其他方法，剝奪人之行動自由者，處五年以下有期徒刑、拘役或三百元
以下罰金。
因而致人於死者，處無期徒刑或七年以上有期徒刑，致重傷者，處三年以上十年以下
有期徒刑。
第一項之未遂犯罰之。
